【裁判字號】    91,易,578
【裁判日期】    920110
【裁判案由】    藏匿人犯
【裁判全文】
臺灣屏東地方法院刑事判決                          九十一年度易字第五七八號
    公  訴  人  臺灣屏東地方法院檢察署檢察官
    被      告  丙○○
右列被告因藏匿人犯案件，經檢察官提起公訴（九十一年度偵字第二四二四號），本
院判決如左：
    主  文
丙○○無罪。
    理  由
一、公訴意旨略以：被告丙○○明知甲○○（另案判決確定）係駕駛自小貨車，撞傷
    人後，棄車逃逸，係觸犯刑法肇事逃逸等罪之犯人，竟意圖使其隱避，於八十九
    年十二月二十四日下午十時四十分許，在屏東縣林邊鄉○○村○○路一九巷三四
    號，開車予以載回家協助其逃亡，而給予非法藏匿，嗣為警據報後循線查獲，因
    認被告丙○○涉犯刑法藏匿人犯罪嫌。
二、本件公訴意旨認定被告丙○○涉犯前揭犯罪事實，無非以同案被告甲○○於偵訊
    中供稱：當時伊有告訴被告說伊開車撞到人，叫他來處理，然後被告就載伊回去
    云云，及證人即事後甲○○跑去找其幫忙之人乙○○於警訊時證稱：當時甲○○
    在伊家門前呼叫伊五次，伊沒有開門，伊就叫被告出去看狀況，之後就沒有看到
    被告及潘員等語為其論據，訊據被告丙○○固不否認於右揭時地開車載甲○○回
    家，然堅詞否認有藏匿人犯犯行，而以：當時是甲○○叫伊載他回家，伊基於朋
    友立場才載他回去，伊不知道他發生何事，伊也不知甲○○是肇事逃逸等語。
三、按犯罪事實應依證據認定之，無證據不得推定其犯罪事實，刑事訴訟法第一百五
    十四條定有明文。不能證明被告犯罪或其行為不罰者，應諭知無罪之判決，同法
    第三百零一條第一項復已明定。次按，認定不利於被告之事實，須依積極證據，
    苟積極證據不足為不利被告之認定時，即應為有利於被告之認定，更不必有何有
    利之證據；刑事訴訟法上所謂認定犯罪事實之證據，係指足以認定被告確有犯罪
    行為之積極證據而言，如未能發現相當證據或證據不足以證明，自不能以推測或
    擬制之方法，以為裁判基礎，最高法院三十年上字第八一六號、四十年臺上字第
    八六號著有判例。
四、經查，本件公訴意旨以被告丙○○涉犯藏匿人犯罪嫌，依刑法第一百六十四條第
    一項之藏匿人犯罪，係因行為人之「藏匿」犯人行為，致妨害國家偵查、審判權
    之行使而設之處罰規定，申言之，藏匿人犯罪之構成要件，必以行為人於行為時
    主觀上對所藏匿之人為依法應受刑事訴追之犯罪人已有認識，而基於妨害國家偵
    查、審判權對該犯人行使之故意，實施客觀上足以妨害國家偵查、審判權行使之
    行為，始足當之。今查，同案被告甲○○於右揭時地駕車肇事致人受傷後，曾前
    往被告丙○○位於屏東縣林邊鄉○○村○○路十九巷三十四號住所，被告丙○○
    並即依其請求駕車送其回家等情，業據被告丙○○於本院訊問時所自承，及同案
    被告甲○○於偵查中供述綦詳，復有判決書一份在卷可參，堪信為真。然以一般
    人駕車在外不慎發生事故後，因車輛損毀或遭查扣等事由致不能駛離，則駕駛人
    若非自行雇車離去，即請求友人前來協助搭載，原屬常理，姑不論被告丙○○於
    偵審中均堅稱右揭時地駕車搭載甲○○時，對其甫駕車肇事一節並不知情，而依
    同案被告甲○○上開所言：伊告訴丙○○伊撞到人，叫他來處理，然後丙○○載
    伊回去等語，充其量亦僅能認為就當晚曾駕車與人發生車禍一節有所告知，對其
    肇事後是否已報警或為相當處理，甚至其當時處於甫逃離現場之狀態，則難認為
    已經表明，況以同案被告甲○○當晚發生事故之現場為屏東縣林邊鄉○○路、榮
    農路口，事發當時並有路人數名在場目擊並喝令甲○○不要動等情，亦據甲○○
    於偵查中供述在卷（詳九十一年度偵緝字第三三號卷第三十三頁訊問筆錄），然
    其離開肇事現場並向被告丙○○請求開車搭載之處所，卻為同鄉○○村○○路十
    九巷三十四號，依卷附地圖所示，距離上開現場不僅已有約五百公尺以上距離，
    依證人即當晚在上址聽到甲○○在屋外呼叫後，始要求被告丙○○出門查看之人
    謝美月於警訊中猶證稱，當晚甲○○在屋外叫伊達五次之多等情，其態度之從容
    ，亦足徵另案被告甲○○先前縱有逃逸情事，要亦已脫離肇事現場附近一般人所
    能目視及追躡之範圍，而其呼叫被告等人當時，已非處於犯罪後受人追躡之狀態
    ，堪認其逃逸之情狀已經消滅，而被告丙○○右揭時地駕車將同案被告甲○○載
    返家中之行為，不僅不能認為係將甲○○隱匿之行為，猶可認為係將其置於隨時
    可供員警查訪、尋獲之處所，主觀上顯無使其隱匿之故意可言，是本件若無其他
    積極事證可認被告丙○○駕車載送甲○○返回位於赤山之住處之行為，對國家偵
    查、審判權之行使有何妨害，自難遽認其有藏匿人犯犯行。此外，既查無其他積
    極事證足資肯認被告丙○○有公訴意旨指訴之犯行，揆諸前引法條及判例意旨，
    本件自應認為不能證明被告犯罪，應為被告丙○○無罪之諭知。
據上論斷，應依刑事訴訟法第三百零一條第一項，判決如主文。
本案經檢察官郭俊男到庭執行職務
中      華      民      國    九十二    年      一      月      十      日
                                      臺灣屏東地方法院刑事第四庭
                                          審判長法  官  簡志瑩
                                                法  官  包梅真
                                                法  官  陳松檀
右正本證明與原本無異。
如不服本判決應於收受本判決後送達後十日內向本院提出上訴書狀，其未敘述上訴理
由者，並得於提起上訴後十日內向本院補提理由書狀（均須按他造當事人之人數附繕
本 ）「切勿逕送上級法院」
                                                書記官  張福山
中      華      民      國    九十二    年      一      月      十      日


司法院資訊處製作；財團法人民間司法改革基金會備份。
